臺灣臺南地方法院民事判決　九十一年重訴字第四八九號
　　原　　　告　甲○○○
　　　　　　　　乙○○
　　　　　　　　丁○○
　　法定代理人　戊○○
　　被　　　告　丙○○
 右當事人間，請求損害賠償事件，本院判決如左：
    主    文
被告應給付原告乙○○新台幣壹佰壹拾萬陸仟玖佰壹拾貳元及自民國九十年十二月
十日起至清償日止，按週年利率百分之五計算之利息。
被告應給付原告甲○○○新台幣壹拾玖萬陸仟佰肆拾貳元及自民國九十年十二月十
日起至清償日止，按週年利率百分之五計算之利息。
被告應給付原告丁○○新台幣貳佰肆拾萬壹仟壹佰陸拾玖元及自民國九十年十二月十
日起至清償日止，按週年利率百分之五計算之利息。
原告其餘之訴駁回。
訴訟費用由被告負擔十分之四，餘由原告乙○○負擔十分之一、丁○○負擔十分之二
、甲○○○負擔十分之三。
本判決原告勝訴部分於原告乙○○、甲○○○、丁○○分別以新台幣拾捌萬元、柒
萬元、捌拾萬元為被告供擔保後，得假執行。
原告其餘假執行之聲請駁回。
    事    實及理　　由
一、原告起訴主張：（一）被告丙○○於民國（下同）九十年九月九日晚上十時許，
    駕駛車號ＳＺ－二五三二號自小客車，沿台一線公路由台南縣新市鄉往六甲鄉南
    向北方向行駛，途經該公路台南縣善化鎮○○段三一０公里三百五十公尺處（三
    福化工廠前），理應注意車輛行駛時，駕駛人應注意車前將況，隨時採取必要之
    安全措施及汽車行近工廠前，應減速慢行，作隨時停車之準備。而依當時情形，
    又無不能注意之情事，竟疏於注意，於通過上開路段時，貿然以一百公里左右之
    時速前行，未留意行人及閃光黃燈號誌之警示注意路況，隨時為停車之準備，而
    撞及欲步行橫越台一線公路之林莉娜，詎丙○○於肇事後，竟未下車為必要之救
    護，逕駕車離去，林莉娜雖經友人朱政光電請救護車前來，仍於送醫途中傷重死
    亡。
    （二）按因故意或過失不法侵害他人權利者，負損害賠償責任，民法第一八四條
          第一項定有明文，又「汽車、機車或其他非依軌道行駛之動力車輛，在使
          用中加損害於他人，駕駛人應賠償因此所生之損害」及「不法侵害他人致
          死者，對於支出醫療費及增加生活上之費用或殯葬費之人，亦應負損害賠
          償責任」、「被害人對於第三人負有法定扶養義務者，加害人對於該第三
          人應負損害責任」，再者「不法侵害他人致死者，被害人之父、母、子女
          、配偶，雖非財產上之損害亦得請求賠償相當之金額」，民法第一百九十
          一條之二、第一百九十二條、第一百九十四條分別定有明文。查原告林壽
          山及甲○○○分別係被害人林莉娜之父母，原告丁○○係被害人林莉娜之
          女，此有戶籍謄本一份可稽，而林莉娜因被告之不法侵害致死，依前揭之
          規定，被告應對原告等負損害賠償責任，因此原告等乃就殯葬費、扶養費
          及慰撫金請求賠償，分別計算如后：
    １、殯葬費：原告甲○○○為死者支出殯葬費共計新台幣四十四萬五千九百零五
　　　　　　　　元。
    ２、扶養費：
    （１）原告乙○○及甲○○○之扶養費損失分別為新台幣十三萬六千九百十二元
          、新台幣十五萬四百三十七元。
    （２）原告乙○○及甲○○○係被害人之父母，依民法第一千一百一十六條之一
          規定對原告負扶養義務，原告乙○○及甲○○○分別係民國二十一年十二
          月二十九日生、民國二十三年八月十七日生，於林莉娜於九十年十月九日
          死亡時原告乙○○及甲○○○分別為六十九、六十七歲，依內政部統計處
          公布之民國八十九年臺灣地區簡易生命表其平均餘命分別為十四．九九、
          十七．四九年。倘被害人未死亡，原告乙○○及甲○○○應有十四．九九
          、十七．四九年可受扶養，依九十年度綜合所得稅申報之親屬寬減額為每
          年七萬二千元，十五年及十七年之扶養費損害賠償一次請求，依霍夫曼計
          算式計算分別可請求新台幣八十二萬一千四百七十七元（計算式為72000
          ×11.0000000＝821477，元以下四捨五入）、新台幣九十萬二千六百二十
          元（計算式為72000×12.0000000＝902620，元以下四捨五入）。均應扣
          其他扶養義務人分擔六分之五（乙○○及甲○○○生有一男四女）即分別
          為六十八萬四千五百六十四元及七十五萬二千一百八十三元，乙○○所得
          請求之扶養費為十三萬六千九百十二元，甲○○○所得請求之扶養費為十
          五萬四百三十七元。
    （３）原告丁○○之扶養費損失為新台幣二百八十萬二千三百三十七元：原告蕭
          翎妏於民國八十四年五月九日生，現年六歲距法定成年年齡尚有十四年，
          按行政院主計處所頒八十八年國人平均每人民間消費支出表（以下簡稱消
          費支出表）八十八年國人平均消費支出為258，968元，依霍夫曼計算式計
          算可請求新台幣二百八十萬二千三百三十七元（計算式為258,968*10.000
          0000＝0000000）
    ３、慰撫金：
    （１）原告乙○○及甲○○○部份：各請求慰撫金二百萬元被害人林莉娜為原告
          乙○○及甲○○○之骨肉至親，其正值年輕歲月，驟然天人永隔，白髮人
          送黑髮人終，原告二人心受重創，哀痛逾恆，爰依法各請求慰撫金二百萬
          元。
    （２）原告丁○○部份：請求慰撫金二百萬元。原告丁○○為被害人林莉娜之女
          ，丁○○深受林莉娜之母愛呵護，母女二人情深相依為命，今因被告之過
          失剝奪丁○○受母親身心教養之權利及快樂，致原告頓失所依喪失全人格
          身心發展機會，來日孤身獨影望月悲鳴，原告丁○○所受精神之痛苦實非
          筆墨所能形容，為此爰依民法第一九四條規定，請求被告給付原告二百萬
          元之慰撫金以慰喪母之痛寬撫孤寂之悲。
  （三）綜上，原告乙○○之扶養費損失為十三萬六千九百十二元及慰撫金二百萬元
        共計新台幣二百十三萬六千九百十二元；原告甲○○○所得請求之殯葬費為
        四十四萬五千九百零五元，扶養費損失十五萬零四百三十七元及慰撫金二百
        萬元，共計二百五十九萬四千十七元；原告丁○○扶養費損失為新台幣二百
        八十萬二千三百三十七元及慰撫金二百萬元共計新台幣四百八十萬二千三百
　　　　三十七元。爰依侵權行為法律關係提本件訴訟，並聲明：
        １、被告應給付原告乙○○二百一十三萬六千九百一十二元及自起訴狀繕本
            送達翌日起至清償日止，按年息百分之五計算之利息。
        ２、被告應給付原告甲○○○二百五十九萬四千零一十七元及自起訴狀繕本
            送達翌日起至清償日止，按年息百分之五計算之利息。
        ３、被告應給付原告丁○○四百八十萬二千三百三十七元及自起訴狀繕本送
            達翌日起至清償日止，按年息百分之五計算之利息。
        ４、原告乙○○、甲○○○及丁○○並願供擔保，請准宣告假執行。
二、被告則以：伊對原告等三人主張損害金額並不爭執，惟伊現在監執行，並無能力
    負擔賠償云云置辯。
三、兩造不爭執之事實：
  （一）被告丙○○於九十年九月九日晚上十時許，駕駛車號ＳＺ－二五三二號自小
        客車，沿台一線公路由台南縣新市鄉往六甲鄉南向北方向行駛，途經該公路
        台南縣善化鎮○○段三一０公里三百五十公尺處（三福化工廠前），理應注
        意車輛行駛時，駕駛人應注意車前將況，隨時採取必要之安全措施及汽車行
        近工廠前，應減速慢行，作隨時停車之準備。而依當時情形，又無不能注意
        之情事，竟疏於注意，於通過上開路段時，貿然以一百公里左右之時速前行
        ，未留意行人及閃光黃燈號誌之警示注意路況，隨時為停車之準備，而撞及
        欲步行橫越台一線公路之林莉娜，詎丙○○於肇事後，竟未下車為必要之救
        護，逕駕車離去，林莉娜雖經友人朱政光電請救護車前來，仍於送醫途中因
        顱內出血，傷重死亡，業據台灣台南地方法院檢察署檢察官督同法醫師相驗
        屬實，製有勘驗筆錄、相驗屍体證明書、驗斷書在卷可憑，被告因上開過失
        致人於死部分復經台灣台南地方法院檢察署檢察官偵查終結，提起公訴，嗣
        經本院以九十年度交訴字第四二九號判處有期徒刑十月，被告另涉犯駕駛動
        力交通工具肇事，致人死而逃逸罪，處有期徒刑二年，緩刑五年，緩刑期
        內付保護管束，嗣經檢察官提起上訴，台灣高等法院台南分院以九十一年度
        交上字第七六五號撤銷上開緩刑宣告而告，被告過失致死刑事部分確定（另
        駕駛動力工具肇事，致人死而逃逸部分刻正上訴最高法院），有起訴書及上
        開二刑事判決可稽，堪信為真實。
四、按因故意或過失，不法侵害他人之權利者，負損害賠償責。又不法侵害他人致死
    者，對於支出殯葬費之人亦應負損害賠償責任，被害人對第三人負法定扶養義務
    者，加害人對於該第三人亦應負損害賠償責任，民法第一百九十二條第一、二項
    定有明文。再不法侵害他人之身體、健康、名譽或自由者，被害人雖非財產上之
    損害，亦得請求賠償相當之金額，民法第一百八十四條第一項前段、第一百九十
    二條第一、二項、第一百九十五條第一項分別定有明文。又損害賠償，除法律另
    有規定或契約另有訂定外，應以填補債權人所受損害及所失利益為限。民法第二
    百十六條亦有規定。被告就本件應負侵權行為責任，既如前述，則原告請求被告
    賠償其所受之損害，即有理由。
五、茲就原告三人請求被告再給付之金額是否有當，分別審核如左：
    (1)原告甲○○○部分：按保險人依本法規定給付之保險金視為加害人或被保險人
      損害賠償金額之一部分，加害人或被保險人，受賠償請求時，得扣除之，強制
      汽車責任保險法第三十條定有明文。原告甲○○○主張其因被告不法侵害，為
      林莉娜支出殯葬費共四十四萬五千九百零五元，業據其提出收據及明細表九紙
      為憑，且為被告所不爭，可堪採憑。又原告甲○○○係被害人之母，依民法第
      一千一百一十六條之一規定對原告負扶養義務，原告甲○○○係民國二十三年
      八月十七日生，於林莉娜於九十年十月九日死亡時原告甲○○○為六十七歲，
      依內政部統計處公布之民國八十九年臺灣地區簡易生命表其平均餘命為十七．
      四九年。倘被害人未死亡，原告甲○○○應有十七．四九年可受扶養，依九十
      年度綜合所得稅申報之親屬寬減額為每年七萬二千元，十七年之扶養費損害賠
      償一次請求，依霍夫曼計算式計算分別可請求九十萬二千六百二十元（計算式
      為72000×12.0000000＝902620，元以下四捨五入）。應扣其他扶養義務人分
      擔六分之五（乙○○及甲○○○生有一男四女）即為七十五萬二千一百八十三
      元，甲○○○所得請求之扶養費為十五萬四百三十七元。原告甲○○○主張其
      因被告之侵權行為痛失愛女，白髮人送黑髮人終，其心受重創，哀痛逾恆，已
      如上述。本院審酌原告甲○○○有投資一筆，被告則全無財產等情，業據本院
      依職權函查兩造之財產歸戶資料，有財政部財稅資料中心九十一年九月二十三
      日資五字第九一六二三三三號函及附件可參，並審酌兩造身份、地位及原告甲○○○所受痛苦等一切情狀，被告支付一百萬元之精神慰撫金，始為適當，逾
      此部分之請求為無理由。故原告甲○○○所受損害為一百五十九萬六千三百四
      十二元，惟原告甲○○○業已領取強制保險金一百四十萬元，業據原告甲○○○自承在卷，此部分自應自損害賠償金額中扣除，故原告甲○○○本於侵權行
      為法律關係訴請被告給付十九萬六千三百四十二元為有理由，應予准許。
    (2)原告乙○○部分：原告乙○○係被害人之父，依民法第一千一百一十六條之一
      規定對原告負扶養義務，原告乙○○係民國二十一年十二月二十九日生，於林
      莉娜於九十年十月九日死亡時原告乙○○為六十九歲，依內政部統計處公布之
      民國八十九年臺灣地區簡易生命表其平均餘命分別為十四．九九年。倘被害人
      未死亡，原告乙○○應有十四．九九可受扶養，依九十年度綜合所得稅申報之
      親屬寬減額為每年七萬二千元，十五年之扶養費損害賠償一次請求，依霍夫曼
      計算式計算可請求新台幣八十二萬一千四百七十七元（計算式為72000×
      11.0000000＝821477，元以下四捨五入）。應扣其他扶養義務人分擔六分之五
      （乙○○及甲○○○生有一男四女）即為七十五萬二千一百八十三元，乙○○
      所得請求之扶養費為十三萬六千九百十二元。又原告乙○○因被告之侵權行為
      痛失愛女，白髮人送黑髮人終，其心受重創，哀痛逾恆，已如上述。本院審酌
      原告乙○○有投資一筆，不動產十二筆，被告則全無財產等情，業據本院依職
      權函查兩造之財產歸戶資料，有財政部財稅資料中心九十一年九月二十三日資
      五字第九一六二三三三號函及附件可參，並審酌兩造身份、地位及原告甲○○○所受痛苦等一切情狀，被告支付一百萬元之精神慰撫金，始為適當，逾此部
      分之請求為無理由。故原告乙○○所受損害為一百一十三萬六千九百一十二元
      。
    (3)原告丁○○部分：原告丁○○於八十四年五月九日生，現年六歲距法定成年年
      齡尚有十四年，其生父戊○○及生母林莉娜同為扶養義務人。按行政院主計處
      所頒八十八年國人平均每人民間消費支出表（以下簡稱消費支出表）八十八年
      國人平均消費支出為258，968元，依霍夫曼計算式計算（計算式為
      258,968*10.0000000＝0000000），並扣除其生父戊○○所應負擔之扶養費部
      分，原告丁○○得請求一百四十一萬一千一千一百六十九元。又原告丁○○為
      被害人林莉娜之女，丁○○深受林莉娜之母愛呵護，母女二人情深相依為命，
      今因被告之過失致丁○○母親林莉娜死亡，原告丁○○所受精神之痛苦實非筆
      墨所能形容，為此本院審酌原告丁○○與被告均全無財產等情，業據本院依職
      權函查兩造之財產歸戶資料，有財政部財稅資料中心九十一年九月二十三日資
      五字第九一六二三三三號函及附件可參，並審酌兩造身份、地位及原告丁○○
      所受痛苦等一切情狀，被告支付一百萬元之精神慰撫金，始為適當，逾此部分
      之請求為無理由。故原告丁○○所受損害為二百四十萬一千一百六十九元。
六、綜上所述，原告甲○○○、乙○○、丁○○基於侵權行為損害賠償之法律關係，
    請求被告賠償之金額分別為十九萬六千三百四十二元、一百一十三萬六千九百一
    十二元、二百四十萬一千一百六十九元，及自附帶民事起訴狀繕本送達翌日即九
    十年十二月十日起至清償日止，按週年利率百分之五計算之利息，為有理由，應
    予准許，逾此部分之請求為無理由，不應准許。
七、原告陳明願供擔保，聲請宣告假執行，經核原告勝訴部分，合於法律規定，爰酌
    定相當之擔保金額宣告之；原告其餘假執行之聲請，因訴之駁回而失所依據，不
    予准許。
八、結論：本件原告之訴，為一部有理由，一部無理由，並依民事訴訟法第七十九條
    但書、第八十五條第二項、第三百九十條第二項，判決如主文。
中　　　華　　　民　　　國　　九十一　　年　　十二　　月　　二十四　　日
                                臺灣臺南地法院民事第四庭
~B法　　　官　孫玉文
右為正本，係照原本作成。
如對本判決上訴，須於判決送達後廿日內向本院提出上訴狀
中　　　華　　　民　　　國　　九十一　　年　　 十二　　 月　　二十四　 日
~B法院書記官　陳金堂
